臺灣臺南地方法院刑事判決
111年度訴字第782號
公  訴  人  臺灣臺南地方檢察署檢察官
被      告  吳莉玲


上列被告因偽造文書等案件，經檢察官提起公訴（111年度偵字
第12036號），因被告於準備程序中就被訴事實均為有罪之陳述
，經本院告知簡式審判程序之旨，並聽取被告及公訴人之意見後
，經合議庭裁定依簡式審判程序審理，判決如下：
    主  文
吳莉玲犯如附表所示各罪，各處如附表主文欄所示之刑。附表編
號1至3所處有期徒刑，應執行有期徒刑壹年拾月。
未扣案之犯罪所得肆佰陸拾柒萬貳仟玖佰拾伍元沒收之，於全部
或一部不能沒收或不宜執行沒收時，追徵其價額。
    事實及理由
一、本案犯罪事實及證據，除犯罪事實欄一㈢第6列「嗣於108年1
    1月20日前某日，」後應補充「基於行使偽造私文書之犯意
    」等語，及證據部分補充「被告吳莉玲於本院準備程序時之
    自白、被告提出之自動櫃員機交易明細表、台新銀行台幣帳
    戶歷史交易明細、貸款對帳單、元大證券公司客戶歷史交易
    明細表、本院公務電話紀錄」外，餘均引用檢察官起訴書之
    記載（如附件）。
二、按行為後法律有變更者，適用行為時之法律，但行為後之法
    律有利於行為人者，適用最有利於行為人之法律，刑法第2 
    條第1 項定有明文。而比較新舊法，應就罪刑有關之共犯、
    未遂犯、想像競合犯、牽連犯、連續犯、結合犯以及累犯加
    重、自首減輕暨其他法定加減原因（如身分加減）與加減例
    等一切情形，綜其全部罪刑之結果而為比較。查被告吳莉玲
    如附表編號1所示之行為後，刑法第339條第1項業經立法院
    修正，並由總統於民國103年6月18日以總統華總一義字第10
    300093721號令公布施行，而於同年月20日生效，修正前刑
    法第339條第1項係規定：「意圖為自己或第三人不法之所有
    ，以詐術使人將本人或第三人之物交付者，處五年以下有期
    徒刑、拘役或科或併科一千元以下罰金。」，修正後則規定
    ：「意圖為自己或第三人不法之所有，以詐術使人將本人或
    第三人之物交付者，處五年以下有期徒刑、拘役或科或併科
    五十萬元以下罰金」，亦即修正後規定提高罰金之法定刑度
    ，因此經比較新舊法之結果，自以修正前之規定對被告較為
    有利，是依刑法第2條第1項前段規定，該次犯行應適用修正
    前之刑法第339條第1項規定予以論處。　　
三、按家庭暴力者，謂家庭成員間實施身體或精神上不法侵害之
    行為。又家庭暴力罪者，謂家庭成員間故意實施家庭暴力行
    為而成立其他法律所規定之犯罪。家庭暴力防治法第2條第1
    款、第2款定有明文。本案被告與告訴人吳秋香、吳秋金為
    三親等旁系血親關係，業經被告與告訴人2人均陳述明確在
    卷，係家庭暴力防治法所定之家庭成員關係，而被告對告訴
    人2人所為本案詐欺取財及行使偽造私文書等犯行，核屬家
    庭暴力防治法第2條第2款所稱之家庭暴力罪，然因家庭暴力
    防治法就此並無罰則規定，故此部分犯行自仍應依刑法之規
    定予以論罪科刑。
四、核被告就起訴書犯罪事實一㈠（即附表編號1）所為，係犯修
    正前刑法第339條第1項之詐欺取財罪；就起訴書犯罪事實一
    ㈡、㈢前段（即附表編號2、3）所為，均係犯刑法第339條第1
    項之詐欺取財罪；就起訴書犯罪事實一㈢後段（即附表編號4
    ）所為，係犯刑法第216條、第210條之行使偽造私文書罪。
    被告所犯偽造私文書之低度行為，為行使偽造私文書之高度
    行為所吸收，僅論以行使偽造私文書罪。被告前開所犯3次
    詐欺取財及1次行使偽造私文書罪，時間可相互區隔，且侵
    害不同法益，足認犯意個別，應分論併罰。
五、爰以行為人之責任為基礎，審酌被告與告訴人2人為姑侄關
    係，被告竟利用其在和潤公司任職之便及告訴人2人對其之
    信任，以話術使告訴人2人陷於錯誤後匯款與被告，復偽造
    和潤公司名義之定存單並提出行使，以取信於告訴人2人，
    使告訴人2人遭受財產巨大損失，亦足生損害於和潤公司；
    兼衡被告本件各次詐欺所得金額及造成告訴人2人之財產損
    害非輕，被告犯後雖坦認犯行，並已歸還告訴人吳秋香新臺
    幣（下同）32萬7085元（於109年10月19日、20日償還30萬
    元，於110年12月23日償還7085元，於111年9月8日、10月12
    日各償還1萬元），然尚積欠267萬2915元（計算式:300萬元
    -32萬7085元），且分毫未償還告訴人吳秋金，告訴人2人之
    財產損害迄今多數未獲實質填補；另考量被告自陳因投資股
    票、餐廳而有資金缺口，因而為本案犯行之犯罪動機，其二
    專畢業，未婚，無子女，雙親健在，目前幫朋友帶小孩及在
    饒河夜市兼職，月收入約5萬元，每月需繳房貸1萬4000元及
    償還在外債務每月各1萬9000元、1萬元、1萬元之家庭生活
    狀況等一切具體情狀，分別量處如附表「主文」欄所示之刑
    ，及就附表編號1至3所處有期徒刑定其應執行之刑，另就附
    表編號4部分，諭知如易科罰金之折算標準。
六、沒收部分：
    按犯罪所得，屬於犯罪行為人者，沒收之；於全部或一部不
    能沒收或不宜執行沒收時，追徵其價額，刑法第38條之1第1
    項前段、第3項分別定有明文；又刑法沒收新制目的在於剝
    奪犯罪行為人之犯罪所得，使其不能坐享犯罪成果，以杜絕
    犯罪誘因，性質上屬類似不當得利之衡平措施。而考量避免
    雙重剝奪，犯罪所得如已實際發還或賠償被害人者，始不予
    宣告沒收或追徵。經查，本件被告向告訴人吳秋香詐得之30
    0萬元款項，除已償還告訴人吳秋香之32萬7085元外，剩餘2
    67萬2915元仍屬被告之犯罪所得；被告向告訴人吳秋金詐得
    之200萬元，亦屬被告之犯罪所得，迄今被告仍未就詐得款
    項與告訴人2人成立調解，為免其保有犯罪不法利得，仍應
    依刑法第38條之1第1項前段、第3項規定宣告沒收之，且於
    全部或一部不能沒收或不宜執行沒收時，追徵其價額。
據上論斷，依刑事訴訟法第273 條之1 第1 項、第299 條第1 項
前段，判決如主文。
本案經檢察官郭俊男提起公訴，檢察官蘇烱峯到庭執行職務。
中　　華　　民　　國　　111 　年　　11　　月　　30　　日
　　　　　　　　　刑事第十一庭  法　官　陳嘉臨
以上正本證明與原本無異。
如不服本判決應於收受本判決後20日內向本院提出上訴書狀，並
應敘述具體理由。其未敘述上訴理由者，應於上訴期間屆滿後20
日內向本院補提理由書狀（均須按他造當事人之人數附繕本）「
切勿逕送上級法院」。 
　　　　　　　　　　　　　　　　書記官  楊意萱
中　　華　　民　　國　　111 　年　　11　　月　　30　　日
附錄法條:
修正前中華民國刑法第339條第1項
意圖為自己或第三人不法之所有，以詐術使人將本人或第三人之
物交付者，處5年以下有期徒刑、拘役或科或併科1千元以下罰金
。
中華民國刑法第339條第1項
意圖為自己或第三人不法之所有，以詐術使人將本人或第三人之
物交付者，處5年以下有期徒刑、拘役或科或併科50萬元以下罰
金。
中華民國刑法第216條
行使第210條至第215條之文書者，依偽造、變造文書或登載不實
事項或使登載不實事項之規定處斷。
中華民國刑法第210條
偽造、變造私文書，足以生損害於公眾或他人者，處5年以下有
期徒刑。
附表:
編號 犯罪時間 犯罪對象 詐欺金額（新臺幣） 所涉罪名 主文   1 99年4月間 吳秋香 60萬元 詐欺取財 吳莉玲犯詐欺取財罪，處有期徒刑捌月。   2 106年7、8月間 吳秋香 240萬元 詐欺取財 吳莉玲犯詐欺取財罪，處有期徒刑壹年。   3 107年7、8月間 吳秋金 200萬元 詐欺取財 吳莉玲犯詐欺取財罪，處有期徒刑壹年。   4 108年11月20日 吳秋香、吳秋金 無 行使偽造私文書 吳莉玲犯行使偽造私文書罪，處有期徒刑參月，如易科罰金，以新臺幣壹仟元折算壹日。